【裁判字號】    92,訴,1816
【裁判日期】    921031
【裁判案由】    誣告等
【裁判全文】
臺灣臺中地方法院刑事判決                        九十二年度訴字第一八一六號
    公  訴  人  臺灣臺中地方法院檢察署檢察官
    被      告  丁○○  男  三.
    選任辯護人  蕭慶賢律師
    被      告  丙○○  男  六.
                己○○  男  三.
右列被告等因誣告等案件，經檢察官提起公訴（九十二年度偵字第一一一六四號），
經本院合議庭裁定由受命法官獨任進行簡式審判程序，本院判決如左：
    主  文
丁○○、丙○○共同意圖他人受刑事處分，向該管公務員誣告，各處有期徒刑拾月。
均緩刑參年。
己○○證人，於檢察官偵查時，於案情有重要關係之事項，供前具結而為虛偽陳述，
處有期徒刑捌月。緩刑參年。
    事  實
一、丁○○、丙○○係父子關係，丁○○且為東邑輪胎有限公司（下稱東邑公司）代
    表人，其二人明知於民國八十八年間由丁○○交付與國住橡膠股份有限公司（下
    稱國住公司，代表人乙○○）之票號０三四七一五號本票一紙，係因東邑公司欲
    擔任國住公司之地區經銷商，曾應國住公司要求且其等亦同意由國住公司職員戊○○代筆，於八十八年五月四日由戊○○先在發票人欄填寫東邑公司（丁○○）
    、丙○○及其等之住址，發票日期欄填寫八十八年五月四日，金額欄並填寫新臺
    幣（下同）一千八百五十萬元後（下稱系爭本票），始持往丁○○住處，經丙○○同意丁○○代為蓋用其所有印章後，由丁○○在系爭本票之發票人欄中蓋用東
    邑公司、其本人及丙○○所有之印章，復經己○○至國住公司處在系爭本票之發
    票人欄蓋章擔任共同發票人，系爭本票經簽發完成後即交由國住公司收執。詎於
    九十年間，因丙○○前曾提供不動產與國住公司，用以擔保其子陳信助所經營另
    一東驛輪胎有限公司（下稱東驛公司）向國住公司購買貨品時應付貨款之履行，
    而東驛公司斯時已積欠國住公司貨款未清償，國住公司遂持系爭本票，以東邑公
    司、丙○○為相對人而聲請本院以九十年度票字第一五三二四號民事裁定淮予強
    制執行，丁○○、丙○○為阻止國住公司持系爭本票向東邑公司催討東驛公司所
    積欠貨款債務，明知其等在系爭本票發票人欄蓋印時，其上金額欄業經其等同意
    由國住公司職員戊○○代筆填載完成，並非空白，且國住公司代表人乙○○並未
    參與該項業務之實施，竟基於意圖使乙○○受刑事處分之犯意聯絡，由丁○○以
    東邑公司代表人之名義與丙○○共同於九十一年九月十七日（起訴書誤載為同年
    月十八日），持其等所撰寫之告訴狀，虛構關於：其二人與己○○在系爭本票發
    票人欄上用印時，其上發票日期欄、金額欄均為空白，係國住公司代表人乙○○
    未經授權，擅自在系爭本票上填載金額、發票日及受款人等資料而聲請前開本票
    裁定等內容，向臺灣臺中地方法院檢察署承辦之檢察官誣告以乙○○涉有刑法第
    二百零一條第一項之偽造有價證券罪嫌，經臺灣臺中地方法院檢察署檢察官受理
    後以九十一年度發查字第三八五五號、九十二年度發查續字第一七號、九十二年
    度偵字第三五八四號案件偵查結果，認罪嫌不足而為不起訴處分後，經丙○○及
    丁○○以東邑公司代表人聲請再議並由臺灣高等法院臺中分院檢察署檢察長以九
    十二年度上聲議字第八二五號發回續行偵查，仍經臺灣臺中地方法院檢察署檢察
    官以九十二年度偵續字第一九一號為不起訴處分並確定在案；迨九十二年十月十
    七日本院準備程序期日及簡式審判期日中，丁○○、丙○○始自白為前開行為。
    。
二、在臺灣臺中地方法院檢察署檢察官以前開九十二年度偵字第三五八四號被告乙○○涉犯偽造有價證券罪嫌案件偵查中，己○○於九十二年三月十九日以證人身分
    經傳訊到庭，由檢察官就前開其在系爭本票發票人欄蓋印時，該紙本票之金額、
    發票日期等資料是否確為空白而屬與該案情有重要關係之事項訊問時，己○○明
    知其在系爭本票發票人欄蓋印時，其上之金額、發票日等資料均已填載完成，為
    迴護丁○○、陳永欽二人，竟基於偽證之犯意，供前具結而證以：其在系爭本票
    發票人欄用印時，系爭本票之金額、發票日欄等尚屬空白之虛偽陳述；迨九十二
    年十月十七日本院準備程序期日及簡式審判期日中，己○○始自白為前開行為。
三、案經臺灣臺中地方法院檢察署檢察官自動檢舉偵查起訴。
    理  由
一、訊據被告丙○○、丁○○對右揭誣告之犯行，及被告己○○對右揭偽證之犯行均
    已坦承不諱，核與被害人乙○○、證人即國住公司課長庚○○、該公司科長甲○○、該公司原職員戊○○等人於偵查中證述之情節相符，且系爭本票發票人欄中
    之東邑公司印文係覆蓋於金額欄內所填載金額字跡，依筆跡線條與印文紋線相交
    處之特徵研判，應係先寫字後蓋印文一節，並經送法務部調查局鑑定結果為相同
    認定，有該鑑定通知書二份附於前述臺灣臺中地方法院檢察署九十二年度偵字第
    三五八四號、九十二年度偵續字第一九一號偵查卷中可參，被害人乙○○此涉犯
    偽造有價證券罪嫌一案且業經不起訴處分確定，亦經本院調閱各該偵查卷查明屬
    實，均足認被告三人之自白應與事實相符；此外，復有前開不起訴處分書二份，
    被告丁○○、丙○○所提出之告訴狀、系爭本票影本、本院九十二年度票字第一
    五三二四號民事裁定影本、被告己○○以證人身分為具結之結文等一份在卷可資
    佐證。是本案事證已臻明確，被告三人上開犯行，均堪認定。
二、核被告丙○○、丁○○所為，係犯刑法第一百六十九條第一項之誣告罪；被告己○○所為，係犯刑法第一百六十八條之偽證罪。被告丙○○、丁○○二人就上開
    誣告犯行，彼此間有犯意聯絡，行為分擔，均為共同正犯。又按犯誣告之罪，於
    所誣告之案件裁判確定前自白者，減輕或免除其刑，刑法第一百七十二條定有明
    文，且縱使被告自白當時所誣告對象之該案案件業經檢察官不起訴處分確定，因
    不起訴處分處分確定究與裁判確定不同，是其自白仍不得謂非在所誣告之案件裁
    判確定以前，仍應予減輕或免除其刑，亦有最高法院三十一年上字第二二一一號
    判例意旨可資參照，於被告所為係犯刑法第一百六十八條之偽證罪時，關於是否
    有同法第一百七十二條減輕或免除其刑規定之適用，亦應為相同解釋，亦即為虛
    偽陳述之人在所偽證該案件經不起訴處分確定後已自白犯罪者，仍得依前開規定
    減輕或免除其刑；因之，本案被告三人既在所誣告、偽證之前開案件經檢察官為
    不起訴處分確定後，已於本院訊問時及審理中均自白前開誣告、偽證犯行，依同
    法第一百七十二條規定，應分別減輕其刑。爰分別審酌被告三人前述誣告、偽證
    犯行均妨害國家司法權之正確行使，但係因國住公司以該公司與東驛公司間貨款
    債務問題，對並非該貨款債務人之東邑公司行使系爭本票所載票據權利，此業據
    證人庚○○證述屬實，則被告丁○○、丙○○認為該本票據以簽發之票據原因關
    係均與東驛公司無涉，國住公司應不得為向東驛公司催討債務，竟持該紙本票向
    未積欠國住公司任何債務之東邑公司行使系爭本票權利之緣故，尚非無由，其二
    人以上開情由始為誣告犯行，犯罪動機、惡性均非嚴重，被告己○○則係基於與
    被告丁○○、丙○○之情誼曲予迴護而為偽證犯行，且其並無前科，有臺灣高等
    法院被告全國前案紀錄表、臺灣臺中地方法院檢察署刑案資料查註紀錄表各一份
    可考，素行良好，被告三人於本院審理中復均已坦承犯行，尚知悔悟，被告丁○○、丙○○事後已與被害人乙○○達成和解，有和解書一份在卷供佐，犯後態度
    良好，及其等之犯罪手段、情節等一切情狀，各量處如主文所示之刑。末查，被
    告丁○○前於八十三年間雖曾因過失傷害等案件，經法院判處有期徒刑三月，如
    易科罰金，以三百元折算一日確定，並於八十四年十一月二十二日易科罰金執行
    完畢，被告丙○○前於六十八年間因贓物案件，曾經法院判處有期徒刑三月確定
    並經執行完畢，惟其二人於執行完畢後，五年以內未曾受有期徒刑以上刑之宣告
    ，被告己○○則前未曾受有期徒刑以上刑之宣告，有臺灣高等法院被告全國前案
    紀錄表、臺灣臺中地方法院檢察署刑案資料查註紀錄表各三份可按，其三人分別
    因一時失慮致罹律法，犯後既均已坦承犯行，被告丁○○、丙○○如前述，復已
    與被害人乙○○達成和解，有和解書一份在卷為憑，其三人經此偵審程序之教訓
    ，當知所警惕，信無再犯之虞，本院以為所宣告之刑均以暫不執行為適當，爰各
    併宣告緩刑三年，以啟自新。
據上論斷，應依刑事訴訟法第二百七十三條之一第一項、第二百九十九條第一項前段
，刑法第二十八條、第一百六十九條第一項、第一百六十八條、第一百七十二條、第
七十四條第一、二款，判決如主文。
中      華      民      國    九十二    年      十      月    三十一    日
                                臺灣臺中地方法院刑事第十一庭
                                        法  官  林  麗  真
右正本證明與原本無異。
如不服本判決，應於送達後十日內向本院提出上訴狀（須附繕本），上訴於台灣高等
法院台中分院。
                                        書記官
中      華      民      國    九十二    年      十      月    三十一    日
附錄本案論罪科刑法條全文：
中華民國刑法第一百六十八條
 (偽證罪)
於執行審判職務之公署審判時或於檢查官偵查時，證人、鑑定人、通譯於
案情有重要關係之事項，供前或供後具結，而為虛偽陳述者，處七年以下
有期徒刑。
中華民國刑法第一百六十九條
 (誣告罪)
意圖他人受刑事或懲戒處分，向該管公務員誣告者，處七年以下有期徒刑
。
意圖他人受刑事或懲戒處分，而偽造、變造證據，或使用偽造、變造之證
據者，亦同。


司法院資訊處製作；財團法人民間司法改革基金會備份。
